【裁判字號】    97,台抗,533
【裁判日期】    970717
【裁判案由】    擄人勒聲請再審
【裁判全文】
最高法院刑事裁定              九十七年度台抗字第五三三號
抗  告  人  甲○○
上列抗告人因擄人勒贖案件，不服台灣高等法院台南分院中華民
國九十七年四月二十三日駁回聲請再審之裁定（九十七年度聲再
字第二一號），提起抗告，本院裁定如下：
    主  文
抗告駁回。
    理  由
本件原裁定以抗告人甲○○聲請再審意旨略以：(一)、抗告人未參
與擄人勒贖構成要件之行為，而原審於民國九十三年十一月二十
二日判決後，薛球、陳益華嗣於九十四年三月二十八日，在台灣
嘉義地方法院審理時亦供稱：「甲○○對於渠等擄人勒贖之事，
全然不知。」等語，除有彼等二人之審理筆錄可證外，並有中國
時報、自由時報相關剪報二紙可證。抗告人提起第三審上訴時，
曾將上開剪報呈報本院，然本院未予審酌及說明何以不採之理由
。薛球、陳益華上開有利抗告人之供述，係屬判決後所發現確實
之新證據，自得構成本件再審之事由。(二)、原判決認定抗告人有
幫助擄人勒贖犯行，係以抗告人知悉薛球、王勇忠等五人分別具
有擄人勒贖之意圖，而居中探詢撮合，並帶同介紹該五人結識，
使該五人得以謀議犯罪計畫，並進而共同實行擄人勒贖犯行，抗
告人自應成立擄人勒贖既遂之幫助犯，為其主要論據之一。然擄
人勒贖著手前之「引介共犯」、「踩探作案路線」、「探查作案
對象之作息情況」等，並非屬擄人勒贖構成要件之行為；抗告人
並未分得擄人勒贖之贓款，抗告人所為係屬擄人勒贖預備犯之幫
助行為，乃原判決論處抗告人幫助擄人勒贖罪刑，於法有違。(三)
、刑法第二十八條修正後，已限縮共同正犯成立之範圍，依同一
法理，自亦應限縮幫助犯所能成立之範圍。原確定判決認定抗告
人具有不法所有之意圖，應屬「陰謀共同正犯」或「預備共同正
犯」之範疇，而刑法第二十八條修正後既限縮共同正犯成立之範
圍，依舉重明輕之法理，本件自亦不應論抗告人以幫助擄人勒贖
罪名。原審法院未及審酌有利於抗告人之確實新證據，亦未及審
酌刑法第二十八條修正後有利抗告人之規定，其有重大疏漏，自
構成再審之理由，為此提出本件聲請云云。原裁定以：按有罪之
判決確定後，為受判決人之利益聲請再審，必其聲請之理由合於
刑事訴訟法第四百二十條第一項各款所列情形之一，或有第四百
二十一條所定就足以影響於判決之重要證據漏未審酌者，始得准
許之。又刑事訴訟法第四百二十條第一項第六款所謂發現確實之
新證據，係指該新證據須具有足以動搖原確定判決，而對受判決
人為更有利判決之「確實性」，及具備該證據係在事實審法院於
判決前已存在，因未經發現而不及調查斟酌，或審判時未經注意
，至其後始行發現之「嶄新性」特質，二者均屬不可或缺，倘若
未具備上開「確實性」與「嶄新性」二種聲請再審新證據之特性
，即不能據為聲請再審之原因。經查依聲請意旨(一)所載，薛球、
陳益華係於原確定判決事實審法院判決後，彼等方為如聲請意旨
(一)之供述，其顯與刑事訴訟法第四百二十條第一項第六款所謂「
發現確實之新證據」之要件不符。又聲請意旨(二)所指各情，係屬
事實審法院證據取捨及事實認定之職權；聲請意旨(三)所載各節，
則屬事實審法院判決後，因法律修正施行之片面意見，均非法定
得據為再審之原因。因認本件聲請再審為無理由，予以駁回，已
詳敘其所依憑之理由。經核於法尚無違誤。抗告意旨仍執陳詞，
對原裁定已詳予說明之事項，任意指摘原裁定不當，並無理由，
應予駁回。
據上論結，應依刑事訴訟法第四百十二條，裁定如主文。
中    華    民    國  九十七  年    七    月   十七   日
                      最高法院刑事第一庭
                          審判長法官  董  明  霈
                                法官  林  茂  雄
                                法官  張  祺  祥
                                法官  吳  昆  仁
                                法官  蘇  振  堂
      本件正本證明與原本無異
                                      書  記  官
中    華    民    國  九十七  年    七    月  二十四  日
                                                Ａ


司法院資訊處製作；財團法人民間司法改革基金會備份。
